【裁判字號】    98,消債更,191
【裁判日期】    980629
【裁判案由】    更生事件
【裁判全文】
臺灣臺南地方法院民事裁定          98年度消債更字第191號
聲  請  人
即  債務人  甲○○
上列當事人聲請消費者債務清理事件，本院裁定如下：
    主  文
債務人自民國九十八年六月二十九日下午四時起開始更生程序。
    理  由
一、按債務人不能清償債務或有不能清償之虞，得依本條例所定
    更生或清算程序，清理其債務。債務人無擔保或無優先權之
    債務總額未逾新臺幣一千二百萬元者，於法院裁定開始清算
    程序或宣告破產前，得向法院聲請更生。法院開始更生程序
    之裁定，應載明其年、月、日、時，並即時發生效力，消費
    者債務清理條例第3 條、第42條第1 項、第45條第1 項分別
    定有明文。次按，債務人對於金融機構因消費借貸、自用住
    宅借款、信用卡或現金卡契約而負債務，在聲請更生或清算
    前，應提出債權人清冊，以書面向最大債權金融機構請求協
    商債務清償方案，並表明共同協商之意旨，債務人與金融機
    構協商成立者，不得聲請更生或清算，但因不可歸責於己之
    事由，致履行顯有重大困難者，不在此限。本條例施行前，
    債務人依金融主管機關協調成立之中華民國銀行公會會員，
    辦理消費金融案件無擔保債務協商機制與金融機構成立之協
    商，準用前項之規定。消費者債務清理條例第151 條第1 、
    5 、6 項亦定有明文。
二、本件聲請意旨略以：聲請人即債務人甲○○從事人力派遣員
    ，平均每月收入約24,000元，除該筆收入外，名下另無財產
    ，而累積債務總額達新台幣（下同）1,050,782元（無擔保
    債務為1,050,782元，有擔保債務為0元），負債顯然超過資
    產，已達不能清償債務或有不能清償之虞之程度。聲請人雖
    曾於民國97年12月24日依照消費者債務清理條例（下稱本條
    例）第151條規定與債權人遠東商業銀行等6家銀行成立協商
    ，約定自98年2月起，分170期，利率3%，於每月10日支付
    7,483元，至全部清償為止；然聲請人每月收入扣除應清償
    之協商金額後，雖尚能維持基本生活費支出，惟聲請人97年
    11月15遭終止勞動契約，兼職之加油站也被裁撤，僅能於夜
    市攤位擔任助手，月所得減為12,000元而無法履行協商條件
    ，實有不可歸責於已之事由。且聲請人之無擔保或無優先權
    債務總額未逾1,200萬元，復未經法院裁定開始清算程序或
    宣告破產，爰依法向本院聲請更生等語。
三、經查：
  (一)聲請人主張之上開事實，業據其提出財產及收入狀況說明書
    、戶籍謄本、財政部臺灣省南區國稅局95及96年度綜合所得
    稅各類所得資料清單、財產歸屬資料清單、華南銀行存褶影
    本、貞魷味員工服務證明書、台灣優力流通事業股份有限公
    司加油站值表、萬通國際人力開發股份有限公司服務證明及
    其他生活開銷等證明文件為證，復經本院調取聲請人之郵政
    、勞保、健保、集保、財政部臺灣省南區國稅局所得稅之申
    報資料及稅務電子閘門財產所得調件明細表在卷可稽，堪認
    聲請人確已達不能清償債務或有不能清償之虞之程度。
  (二)而聲請人雖曾於消費者債務清理條例施行前，與各債權銀行
    就無擔保債務成立協商，約定自98年2月起，分170期，利率
    3%，每月償還7,483元等情，有協議書、無擔保債務還款計
    劃及遠東國際商業銀行陳報狀附卷可按，然聲請人每月收入
    約12,000元，並依臺灣省98年每月每人最低生活費係9,829
    元計算，以聲請人每月所領之薪資扣除其最低生活費及支付
    其母簡真子之扶養費後，已不足支付其之前與各債權銀行就
    無擔保債務成立協商所約定每月應償還之7,483元。聲請人
    主張有不可歸責於己之事由，致履行上開協議顯有重大困難
    ，堪予採信。
四、綜上所述，聲請人僅係一般消費者，並未從事營業，其已達
    不能清償債務或有不能清償之虞之程度，其中無擔保或無優
    先權之債務，在1200萬元以下，之前雖與各債權銀行達成協
    議，但因不可歸責於己之事由，致履行上開協議顯有重大困
    難，且未經法院裁定開始清算程序或宣告破產，又查無消費
    者債務清理條例第6 條第3 項、第8 條或第46條各款所定駁
    回更生聲請之事由存在，則債務人聲請更生，應屬有據，爰
    裁定如主文。惟本院裁定准許開始更生程序，僅係依消費者
    債務清理條例立法意旨，在經濟生活上讓債務人有一個之更
    生機會，並非債務人之一切債務自此即免負清償之責，且債
    務人須於更生程序中與債權人協議「更生方案」，並持續履
    行更生方案後（清償期間為6年以內，但有特別情事者，得
    延長為8年），債務人之債務始能依同條例第73條生消滅之
    效力，請債務人注意。
中    華    民    國    98    年    6    月    29    日
                  民事第二庭  法  官  李杭倫
上為正本係照原本作成。
本件不得抗告。
本裁定已於98年6月29日下午4時公告。
中    華    民    國    98    年    6    月    29    日
                              書記官  蔡曉


司法院資訊處製作；財團法人民間司法改革基金會備份。
